臺灣高等法院刑事判決
110年度上訴字第758號
上  訴  人  臺灣宜蘭地方檢察署檢察官
上  訴  人  
即  被  告  林承佑


選任辯護人  王清白律師
            吳光群律師
上列上訴人等因被告公共危險案件，不服臺灣宜蘭地方法院109
年度矚訴字第1號，中華民國109年12月29日第一審判決（起訴案
號：臺灣宜蘭地方檢察署109年度偵字第2233、2256號），提起
上訴，本院判決如下：
    主  文
原判決撤銷。
林承佑犯妨害公眾往來危險致人於死罪，處有期徒刑捌年陸月。
又犯駕駛動力交通工具發生交通事故致人於死而逃逸罪，處有期
徒刑貳年。應執行有期徒刑玖年拾月。
    事  實
一、林承佑於民國109年3月28日上午8時45分許，駕駛車牌號碼0
    00-0000號自用小客貨車沿宜蘭縣蘇澳鎮台二線濱海公路由
    南往北方向行駛，途中行經宜蘭縣五結鄉五濱路二段與五結
    路一段交岔路口時，因紅燈暫停於左轉專用車道上，嗣見前
    方燈號已轉為綠燈，隨即違規右切欲往直行車道直行，惟因
    駕駛車牌號碼000-0000號自小客車、暫停於該路口直行快車
    道等紅燈之趙宏翊不讓其切入，並認趙宏翊有刻意擋車等挑
    釁之行為，而心生不滿，明知在一般道路上以高速疾駛追逐
    其他車輛，或危險變換車道、降速或驟停逼車，可能導致車
    禍發生、妨害公眾往來安全，林承佑竟基於妨害公眾往來危
    險之犯意，開始以時速約90至100公里之高速，追逐速度相
    當之趙宏翊或與之爭道，並於約1分鐘（前進1公里）追近後
    ，在宜蘭縣○○鄉○○路○段000號前，於僅超前約半個車身時，
    突然靠右變換車道，超越在其右後方由趙宏翊持續高速前進
    之車輛，林承佑並馬上危險踩煞車降速，致兩車毫無安全距
    離可言，如此將迫使後車於幾無反應時間下進行閃避以防止
    追撞，但可能閃避不及發生車禍而致生駕駛人或乘客之死傷
    ，亦極有可能因此失控，撞及道路上其他人、車或路旁設施
    、建物而造成他人死亡或重傷害之結果，此情在客觀上為一
    般人所能預見，以林承佑之年齡及智識等，當能預見此結果
    發生之可能性，惟其主觀上疏未預見，趙宏翊果於高速行駛
    下，見狀閃避不及，失控高速衝向右前方停於路邊、林晉仲
    所駕駛車牌號碼000-00號營業大貨車，及站立於前開大貨車
    車邊同樣閃避不及之林晉仲、林鐸崇，①趙宏翊因而受有外
    傷性顱內出血、頭部挫傷、胸壁挫傷、腹壁挫傷等傷害，當
    場無呼吸心跳，送醫後於同日10時16分許急救無效死亡，②
    林晉仲因而受有胸腹骨盆挫裂傷，當場無呼吸心跳，送醫後
    於同日10時15分許急救無效死亡，③林鐸崇受有頭部外傷蜘
    蛛下出血、胸部挫傷、氣血胸、膈膜破裂、後部腔血腫、左
    側脛腓骨折、右側腳骨折、骨盆粉碎性骨折等傷害，經治療
    後仍遺有廣泛性腦神經元損傷，日常生活需他人24小時照護
    之重傷害。
二、林承佑於致人死傷之上開交通事故發生後，並未留在現場協
    助救助，反而基於肇事逃逸之犯意，未留下聯絡方式，逕自
    駕車離去。嗣因路人報案後，經警調閱路口監視器等處影像
    ，始循線查悉上情。
三、案經①趙宏翊之父趙培中、②林晉仲之配偶陳玉鳳、③林鐸崇
    之配偶翁惠玲訴由宜蘭縣政府警察局羅東分局報請及臺灣宜
    蘭地方檢察署檢察官據報相驗後自動檢舉偵查起訴。
    理  由
壹、證據能力：
    本件認定事實所引用之卷證資料（包含人證、附表所示監視
    器畫面或行車紀錄器檔案等物證、書證，詳下述及者），並
    無證據證明係公務員違背法定程序所取得，與本案亦有自然
    之關連性，公訴人、被告林承佑及其辯護人於準備程序迄至
    本案言詞辯論終結，均不爭執該等卷證之證據能力，亦未曾
    提出關於證據能力之聲明異議，本院認引為證據為適當，是
    傳聞證據部分，依刑事訴訟法第159條之5之規定，物證部分
    ，依同法第158條之4之反面解釋，下述認定事實所引用之證
    據方法均有證據能力。
貳、認定事實：
一、被告答辯：
　㈠訊據被告固坦承與趙宏翊兩車於車禍前有變道糾紛之事實，
    並自白坦承犯肇事逃逸罪，然否認犯妨害公眾往來危險罪，
    辯稱：我沒有與趙宏翊高速競駛，係因趙宏翊擋我車，所以
    才駕駛靠近雙黃線，想接近趙宏翊拉下車窗，問他到底想要
    幹什麼，我以時速90至100公里車速追逐趙宏翊，在發生車
    禍前一刻才追上他，當時趙宏翊先駕車靠近，我打滑不敢踩
    煞車，順著車速往右拉回，沒有想到會那麼嚴重，是趙宏翊
    先要撞我，沒有撞到，才自己失控衝出去等語。
　㈡辯護人辯護稱：刑法第185條第1項之罪是以損壞或壅塞陸路
    、水路、橋樑或其他公眾往來之設備或以他法致生往來之危
    險為要件，若僅為短暫超速、違規行為，與妨害公眾往來安
    全罪之構成要件尚有不同，依行車紀錄器照片所示，被告駕
    駛車輛自違規行為起至被害人趙宏翊發生事故時止，期間僅
    約短暫6至7秒，顯非「持續性駕駛致生往來安全危險」之程
    度，另依卷內行車紀錄器畫面，尚無法認定被告有與趙宏翊
    爭道或逼車，更無法證明趙宏翊駕車失控係被告駕車行為所
    致，此部分事證有疑，應為有利被告之認定等語。
二、本案車禍發生及其結果：
　　經查，被告於事實欄所載日期之上午8時45分許，駕車沿宜
    蘭縣蘇澳鎮台二線濱海公路由南往北方向行駛，途中行經宜
    蘭縣五結鄉五濱路二段與五結路一段交岔路口時，因認趙宏
    翊不讓其切入，且刻意擋車、挑釁，心有不滿，而在該限速
    60公里之路段，於通過前開交岔路口後，即以時速約90至10
    0公里之高速自後追逐趙宏翊，於1分鐘左右之後，兩車前進
    約1公里（約3個路口，即大眾三路、大眾五路、大眾北路）
    ，在五濱路二段522號前，被告向右變道超越趙宏翊車輛在
    前行駛，不久，趙宏翊駕車即失控高速衝撞停放路邊車牌號
    碼000-00號營業大貨車及站立在旁之林晉仲、林鐸崇，趙宏
    翊、林晉仲均傷重不治，林鐸崇受有廣泛性腦神經元損傷等
    重傷害、日常生活需人24小時照護，但被告卻於發生交通事
    故後，肇事逃逸，即未下車，踩煞車後逕自駕車離去現場等
    情，業據被告坦認無誤，且經車禍前同樣經過該處之證人呂
    明展、楊國成、葉駿逸於偵訊及原審審理時具結證述在卷，
    另有被害人家屬：①趙宏翊之父趙培中（母郭雯慧）、②林晉
    仲之配偶陳玉鳳（子女林瑋庭）、③林鐸崇之配偶翁惠玲（
    子女林書伃）於偵、審中陳述被害人趙宏翊、林晉仲送醫不
    治，被害人林鐸崇現仍遺有重傷害等情明確，並有道路交通
    事故調查報告表㈠、㈡、現場圖、車籍與駕籍查詢資料、行車
    紀錄器錄影畫面擷取照片、監視器錄影畫面擷取照片、現場
    暨車損照片、趙宏翊與林晉仲之相驗筆錄、檢驗報告書、相
    驗屍體證明書、羅東博愛醫院、聖母醫院診斷證明書、林鐸
    崇之羅東博愛醫院、聖母醫院診斷證明書、羅東聖母醫院病
    症暨失能診斷證明書與病歷摘要在卷可查，且有附表所示之
    行車紀錄器、民宅或路旁監視器畫面及原審之勘驗筆錄為憑
    ，此部分事實應無疑義。
三、監視器畫面等物證之說明：
　㈠本案經警調得並存錄附表所示檔案光碟，就車禍重要事發經
    過，另經原審當庭播放勘驗如「勘驗筆錄」欄所載，本院則
    就編號22之林晉仲駕駛貨車之行車紀錄器影像送請法務部調
    查局進行影像強化後將影像逐格擷圖附卷，當事人及辯護人
    對此客觀事證均無爭執。
　㈡關於編號23至27之被告行車紀錄器檔案，依據承辦員警回報
    ，乃員警確認肇事逃逸車輛後，有依照登載地址聯繫被告，
    被告大約於案發當天下午1點前去羅東交通分隊，當時被告
    將行車記錄器記憶卡交付給員警顏勤福查看，顏勤福查看記
    憶卡内有：FILE7952至FILE7976等25筆資料，檔案大小共計
    11.0GB，時間自109年03月28日9時33分起至109年03月28日1
    2時54分止，惟當時記憶卡内容尚未滿載，顏勤福見記憶卡
    内無事故當下之畫面，遂將記憶卡交還被告保管。後羅東分
    局偵查隊告知羅東交通分隊要將記憶卡査扣，員警詢問被告
    記憶卡之下落時，被告當下表示記憶卡已不知去向，後於10
    9年03月28日17時30分許，羅東交通分隊員警藍國溢於被告
    所駕駛000-0000自小客車駕駛座前置物空間内尋獲該記憶卡
    （見本院卷一第185、197頁109年10月6日、110年5月31日員
    警張芳鳴製作之職務報告、同卷第245頁筆錄），而扣案之
    被告行車紀錄器應無可裝兩張記憶卡之情形（見本院卷二第
    139頁照片），依卷內事證，亦無法證明被告有刻意刪除行
    車紀錄器錄到事發經過之檔案，但確有錄到編號23事發後被
    告與友人間對話之內容（詳下述），仍可作為車禍原因之佐
    證。　　　
四、本案車禍發生原因：
　㈠被告當時駕駛黑色豐田休旅車（配合原審勘驗筆錄，下稱A車
    ）、被害人趙宏翊當時駕駛黑色馬自達自小客車（下稱B車
    ），本案車禍之所以發生，與車禍無關之第三人證述如下：
　⒈證人呂明展於偵訊時具結證稱：我駕駛車輛0000-00自小客車
    ，沿五濱路往北方向行駛，行經加禮遠橋時，當時路口原本
    是紅燈，楊國成的車輛在我前方，被告車輛停在我左側的左
    轉車道，變成綠燈時，被告車輛要往右插入，楊國成不讓他
    插入，我也不讓他插入，後來被告車輛就從我車後方超車過
    去追被害人車輛，後來被害人車輛行駛在外側車道，被告車
    輛行駛在內側車道，原本在被害人車輛後方，但被告車輛加
    速後在被害人車輛左前方突然往右偏，導致被害人車輛失控
    撞上路邊貨車，他們兩車推估80公里以上，我只有看見他們
    兩車速度都很快等語（見相95卷第70至71頁筆錄）；於原審
    審理時則具結證稱：本案車禍剛好在我正前方約80公尺以內
    發生的，當時是在等紅綠燈，馬路是三線道，有一台休旅車
    （按指被告所駕車輛）應該要往左邊行駛，他變成要硬切進
    來直行車道，剛開始我們不讓他進來，他在我後面不知道從
    哪邊超出去，那台休旅車超過我的時候行駛得蠻快的，車子
    時速應該有8、90公里，我看到的時候是他逼車，緊緊的逼
    車，另一台車失控就撞上了。（問：是否記得如何逼車？）
    那台休旅車是過去這樣撇過去，另一台失事的車才會撞到旁
    邊去，就直接撞上卡車。失事的是在右手邊，外車道，那一
    台休旅車本來可以走內車道，因為他前面也沒有車，他到了
    失事那台車前面直接逼車，害失事車輛失控，就直接撞上。
    （問：休旅車有踩煞車嗎？）那是稍微往進來的時候踩一下
    而已，這一台（指失事車輛）就看它這樣，失控就直接撞了
    。（問：當時被害人的車輛行進有無異常的情形？）他也在
    競速。（問：被害人趙宏翊的車輛行進時，路線是直行還是
    有開始搖晃？）直行，沒有搖晃。（問：之後被告的車有無
    左切？）是後面這一台接下來就變超來內側，再往前面切他
    。（問：你發現被告的休旅車及被害人的馬自達車輛，兩車
    競速的地點大概在何處？）剛好在加禮遠橋前停等紅燈時，
    我不讓被告進來，才發現被告好像一直在追這台馬自達，這
    二台車一直在競速了等語（見原審卷二第27至34頁筆錄）。
　⒉證人楊國成於偵訊時亦具結證稱：我當時駕駛00-0000號自小
    客車，沿五濱路往北方向行駛，我記得是在一個路口處停紅
    燈時，等變綠燈，我看見被害人車輛先超過我的車輛，幾秒
    後，被告車輛也追過我，被告的車輛就跟在被害人車輛的後
    方，他們當時在我50公尺前方，被告的車輛差點撞到被害人
    的車尾，後來呂明展的車輛超過我，行駛在我前方，我就沒
    有看到被告車輛與被害人車輛發生擦撞的經過，但我有提供
    我的行車紀錄器給警方，我當時車速約60公里，他們2車時
    速推估有80公里以上等語（見相95卷第70頁背面筆錄）；於
    原審審理中則具結證稱：被告與被害人二台車跑到我前面的
    時候，很快就併行了，有1台車稍微晃過來，有1台車偏出去
    ，一看就知道有1台在逼車，我開大約7、80公里，他們超越
    我至少有8、90公里以上等語（見原審卷二第35至40頁筆錄
    ）。　
　⒊證人葉駿逸於偵訊時具結證稱：我當時駕駛000-0000號自小
    客車，沿五濱路往北方向行駛，我記得我停在內側車道等紅
    燈，綠燈時，被告從左側要硬擠到我的車道，我不讓他過，
    所以被告從我後方先往右變道再往前，後來我看到被告往右
    逼被害人車輛，被害人車輛失控打滑撞到路邊貨車，我當時
    時速約70公里等語（見相95卷第70頁背面筆錄）；於原審審
    理中具結證稱：在傳藝的入口處，剛好紅燈我就停車，我是
    在內車道，左邊車道是要左轉進入傳藝中心的出入口，我想
    說怎麼會有一台車那麼快，突然間就停在我的左側，因為右
    側有車了，綠燈之後我想這個人（按即被告）一定不是要去
    傳藝中心的，一定是要往前的，我也不讓他，我自己綠燈之
    後也衝很快，我就沒有讓他，再來有印象的時候就是在出事
    路口紅綠燈的時候，我剛好是黃燈，因為我要左轉，我有注
    意紅綠燈，紅燈的時候我就停車，我就看到前方的馬自達車
    輛已經在打滑、旋轉了，然後直接往右側的拖板車塞進去等
    語（見原審卷二第42至45頁筆錄）。
　㈡經原審勘驗證人楊國成駕駛車輛之行車紀錄器影像檔案（附
    表編號14、15），可知：被告、趙宏翊及證人呂明展、楊國
    成等人所駕車輛，均於上午8時45分許在五濱路二段及五結
    路一段交岔路口停等紅燈，嗣紅燈轉為綠燈時，被告所駕車
    輛欲自左轉專用道切入直行車道，然被告、證人等均不讓被
    告切入，趙宏翊所駕車輛（B車）先行超越在左方左轉車道
    之被告所駕車輛（A車），隨即煞車燈亮起後熄滅，A車緩慢
    往前行，後楊國成車輛超越左方左轉車道之A車駛入前方路
    口之快車道跟隨B車。嗣B車右轉燈亮起右切進入慢車道；A
    車跟隨其後自左方快車道超越楊國成車輛，加速靠近B車，A
    車右側輪胎壓住快慢車道分隔線行駛，於行經綠燈交通號誌
    時煞車燈亮起。A、B二車通過五濱路二段與大眾三路交岔路
    口，A車並於通過路口後右切進入慢車道緊跟B車。　
　㈢以上積極證據，業已證明本案車禍事故發生前，被告駕車（A
    車）與趙宏翊駕車（B車）以至少約90公里時速之違規高速
    ，前後行駛，A車在後追逐，超越楊國成車輛後緊跟B車，前
    因是眾人都不讓被告之A車由左轉道違規右切進入直行道，
    後B車靠右切入慢車道，A車則跨越快慢車道分隔線後切入慢
    車道再緊跟B車。
　㈣佐以被告於偵、審中先後自承下列各節，更加還原車禍前被
    告駕車追逐趙宏翊車輛之詳細經過：
　⒈於警詢供稱：因為當時我兩次從內側左轉道要切出至直線車
    道，他（趙宏翊）都不讓我，第二個路口時，他直接擋在我
    前面，之後我便切至外側車道，從對方右方超車後，切回內
    側車道B車前方，過一下子我就從後照鏡看到B車發生車禍。
    （問：你為何要與B車在濱海公路上爭道？）因為當時B車不
    願讓我車，後來他又擋我車，之後我們就相互追車。（問：
    當時你變換車道，導致對方失控撞到路旁大貨車時，你的車
    速為何？對方車速為何？）當時我的車速大約時速100公里
    左右，對方車速也大約時速100公里左右等語（見偵2256卷
    第6至7頁筆錄）。
　⒉於偵訊時供稱：那時候開很快的時候，趙宏翊也一直緊貼著
    我的車，也是都並排這樣開很快。然後他就一直開很快的速
    度，跟我差不多是半平行這樣子，並排這樣子開，他忽然有
    稍微往我的方向偏過來，我也跟著往左偏，後來我趕快又拉
    回來，沒有一下子就看到他後面有出車禍等語（見原審卷一
    第351頁勘驗偵訊光碟之勘驗筆錄）。
　⒊於原審訊問時供稱：我的過錯應該就是我跟趙宏翊有爭道，
    原本想找他理論，但沒有攔車攔到。（問：你要跟趙宏翊理
    論什麼？）一開始他擋我車。（問：要怎麼找他理論？）我
    開靠近雙黃線，想接近他拉下車窗問他到底要幹什麼。（問
    ：你知道你當時車速？）90至100左右。（問：趙宏翊？）
    他車速應該跟我差不多，因為我是從後面一直追他。（問：
    你們二人車速接近100左右，你在後面追他？）是。（問：
    有無追上？）有。（問：什麼時候追上？）發生車禍前一刻
    才追上。（問：所以在他擋你車到發生事故期間，你們都在
    競速？）是，就只有這段，但我印象中不到1分鐘，不到2個
    路口而已等語（見原審卷一第24至25頁筆錄）。
　⒋於原審審理中供稱：（問：你跟被害人車輛是什麼時候有相
    遇在一起？）就是剛剛行車紀錄器即五結路跟五濱路路口。
    （問：在這路口之後，二車有無競速？）他先對我擋車再將
    車窗搖下來對我比中指，然後就把車擋在我前面。（問：你
    說他車窗搖下來對你比中指是在什麼時候？）就是五結路剛
    綠燈的時候，他有對我比中指。（問：你知道他針對你以後
    ，你做什麼反應？）他開很快，我也開很快追上他，後來我
    在他正後方時，他有踩煞車，我才左切到內車道，當時二車
    都在外車道，所以我就左切到內車道，那時候我有踩煞車要
    問那台馬自達要怎樣，當時二車是平行的，他車子很快，有
    加速，我也加速等語（見原審卷二第19至20頁筆錄）。
　㈤針對車禍發生之瞬間及其原因，被告業已自承，車禍前一刻
    追上趙宏翊，趙宏翊有踩煞車，接著被告左切到內車道，兩
    車約為平行，對此後之關鍵事實：
　⒈原審勘驗車號000-00營業大貨車之行車紀錄器（附表編號22
    ），併同本院送法務部調查局進行檔案影像強化後之逐格擷
    圖，可知該行車紀錄器共有左方、中上、中下、右方之鏡頭
    同時攝錄之畫面，呈現在同一格中，且鏡頭在前拍得被告（
    A車）、趙宏翊（B車）由遠至近：
　①貨車左方鏡頭：見A、B二車（左方為A車、右方為B車）並排
    行駛於慢車道自畫面遠方駛往鏡頭，A車跨快慢車道行駛、B
    車跨慢機車道行駛。A車持續偏畫面右方行駛，B車突然往畫
    面右方偏移一度整台車行駛於機車道，A車於進入該路口時
    整台車進入慢車道並超越B車，B車進入該路口時，先偏向畫
    面左方至其右側車身約4分之3被A車擋住，於即將通過該路
    口時再偏向畫面右方，後撞入畫面右方車體，畫面晃動並有
    車殼散落。
　②貨車下方鏡頭：A、B二車並排行駛於慢車道自畫面遠方駛往
    鏡頭。A車持續偏畫面右方行駛超越B車，B車隨即往畫面右
    方偏後突然再往畫面左方偏、緊跟A車行駛。B車車頭偏畫面
    下方，隨即被一男子擋住，A車繼續行駛消失於畫面左方。
    該男往其右方看，B車撞往該男子及鏡頭，畫面晃動並有車
    殼散落，見男子倒在畫面右下角。
　⒉原審另勘驗宜蘭縣五結鄉五濱路二段靠大眾北路交岔口住宅
    監視器（附表編號18）：
　　A車右側輪胎於快慢車道分隔線上沿快車道、B車沿慢車道自
    畫面左方同時出現駛往畫面上方。後A車車頭超越B車並右切
    往慢車道，B車亦右偏行駛，見其右側輪胎緊貼慢機車道分
    隔線。二車於即將消失於畫面時，可見A車於B車左前方，其
    車尾約於B車一半車身，左側輪胎之右側緊貼快慢車道分隔
    線。
　㈥比對卷附現場圖（見偵2256卷第33頁），現場分隔島之右側
    ，由內側至外側之車道，依序是快車道、慢車道、機車道，
    大貨車同向停在機車道右側之空地上，當被告由內側持續靠
    外側行駛，在只有超前約半個車身之情形下，右切超越趙宏
    翊車輛，被告在前、趙宏翊在後，已明顯壓縮趙宏翊直線前
    進之安全空間，再對照影像強化後之擷圖（見本院卷二第64
    至66頁編號24至27），兩車皆在90至100公里之高速下，前
    後幾無安全距離可言，對此，被告於本院審理中亦坦認加速
    超車時有向右切，「（問：最後一個動作從影片及調查局截
    圖看來，你所謂超車時向右切，你切過來之後，整台車就是
    在趙宏翊的車前，兩車根本沒有所謂的距離可言，在這種狀
    況下，趙宏翊如果要避開撞到你瞬間只能向右或向左閃，你
    當下有發現這種緊急的情況嗎？）當時我要超車，我也怕他
    撞到我，我一直看著後照鏡，當時我車已經到他的車道，但
    他的車偏向我的外側車道，當時我一直看著後照鏡，我也怕
    他撞到我，他的車是整台偏向我的外側車道，當時我只有看
    著後照鏡，沒有注意到他在我後方跟我有沒有距離」，「（
    問：你當下有沒有超完車之後，就要在他前面檔他的心態？
    ）沒有」，「（問：如果沒有的話，理論上你超車代表你速
    度比較快，為何你沒有在超車之後，顯示出與他拉開距離的
    情形？）當時他的車完全沒有減速，我怕他撞到我，當時可
    能我自己也有嚇到，我有踩剎車，但我沒有踩死，我是輕輕
    踩」，「（問：就是因為你踩剎車的動作，連動使得趙宏翊
    為了閃你，必須向右或向左偏，而從影片上看來，他的車子
    向右輕晃之後，馬上向左重拉，看起來就是他想拉回車子，
    但用力過猛，向左偏駛太多，終至造成撞上路邊人車，此部
    分事實你有無意見？）沒有意見。我想補充如果當時他知道
    我們兩車在爭道，他自己也要減速，但他沒有減速，他是加
    速跟在我後面，才導致意外」等語（見本院卷二第184至186
    頁筆錄），適足以證明被告於時速近百公里高速行駛下，不
    但從內側向右往趙宏翊車輛方向靠，於超越趙宏翊車之後，
    又沒有持續加速拉開兩車距離，反而踩剎車降速，以致趙宏
    翊為避免自後撞擊被告車輛，於幾無反應時間下，只能試圖
    向左右閃避，然趙宏翊先往內側再往外側閃避，卻失控整台
    車直衝路邊停放之大貨車車尾，方致本件車禍憾事。
　㈦被告辯稱兩車在爭道，趙宏翊自己也應該降速云云，然直接
    肇致本件車禍發生之原因，乃被告高速超車後竟馬上煞車降
    速，其逼車擋道之事實明確，趙宏翊此前亦違規高速行駛或
    與被告爭道或有被告所謂挑釁之行為，仍無法改變被告行為
    直接導致最後車禍發生之結果；又被告自承超車後有一直看
    後照鏡，則被告不用刻意觀察，也應該知悉趙宏翊車緊跟在
    後、兩車根本沒有安全距離，然被告不但沒有加速，反而踩
    煞車，導致其降速後，兩車前後距離可能更近，根本不是如
    其所言自己嚇到或怕趙宏翊撞到自己的合理反應，參以原審
    勘驗被告車輛行車紀錄器所錄到（附表編號23），被告於事
    發後不久（當日10時40分許）即在車內與友人對話，向該友
    人表示「啊我想說ㄎㄠ（音譯）不回去，我本來要彎，彎不進
    去我就等他過，然後第二次，我也一樣停在那，本來又要給
    他超，後來我沒有給他超，我就讓他先過，結果幹你娘勒，
    他給我擋在我前面對我比幹，幹你娘我就賭爛了，我就開到
    他前面忽然給他彎過去，他自己撞到旁邊（台語）」，可見
    被告高速向右側超車（開到前面忽然給他彎過去），是被告
    因先前趙宏翊不讓或認為趙宏翊阻擋、挑釁而心生不滿下所
    刻意為之，並非正常超車或誤判距離超車後，導致趙宏翊閃
    避不及，則被告此一超車行為，客觀上啟動本件車禍發生之
    因果流程甚明，辯護人辯稱是趙宏翊自己駕車失控，不能認
    為與被告行為有關云云，及辯稱是因為趙宏翊先向被告車輛
    方向偏駛，被告為免被撞而加速超車云云，均忽略被告瞬間
    危險高速超車後又馬上踩煞車之行為之因果作用力，自非有
    理。
五、被告行為該當於刑法第185條第2項之以他法妨害公眾往來安
    全致人於死或重傷罪：
　㈠按刑法之加重結果犯，係指行為人就其故意實行之基本犯罪
    行為，於一般客觀情況下，可能預見將發生一定之結果，然
    行為人卻因過失而主觀上未預見該結果之發生；易言之，就
    基本行為，具有犯罪之故意，就行為之加重結果，卻未預見
    而有過失，且此未預見僅係行為人（主觀上）一方之過失，
    實則客觀上一般人通常能夠預見，始就此結果之發生，予以
    加重刑責之法律評價。另刑法第185條第1項妨害公眾往來安
    全罪，係採具體危險說，祇須損壞、壅塞之行為，造成公眾
    往來危險之狀態為已足，不以全部損壞、壅塞或發生實害為
    必要。所謂「致生往來之危險」，乃指損壞、壅塞陸路等公
    眾往來之設備，或以他法所為結果，致使人、車不能或難予
    往來通行，如必欲通行，將使人、車可能發生危險之狀態存
    在，自成立本罪。是以，凡足以妨害公眾往來通行之方法皆
    係上開法條之「他法」，例如：以併排競駛或一前一後飆車
    、相互超越之方式在道路上超速行車或追逐甚至追撞，因其
    危險駕駛行為極易導致車輛失控，使車禍之發生及造成傷亡
    之危險均大幅增加，對於其他用路之車輛、行人造成嚴重之
    妨害，而有具體危險性，皆該當之（最高法院94年度台上字
    第2863號、97年度台上字第3182號、99年度台上字第7174號
    判決意旨參照）。
　㈡是以，成立刑法第185條第2項以他法妨害公眾往來安全致人
    於死或重傷罪者，行為人需先有客觀上足以導致其他用路人
    車往來之具體危險之危險駕駛行為，主觀上並決意為之（基
    本行為部分），然對於如此將可能致使他人死亡或重傷之加
    重結果，於一般人依通常事理都能有所預見之情況下，行為
    人主觀上卻疏未預見，但仍導致他人死亡或重傷結果之發生
    ，其行為與此加重結果間，有自然意義下之相當因果關係。
    蓋依刑法第17條之規定，加重結果犯，以行為人能預見其結
    果之發生為其要件，所謂能預見，乃指客觀情形而言，與行
    為人主觀上有無預見之情形不同。若主觀上有預見，而結果
    之發生又不違背其本意時，則屬故意範圍。故該危險駕駛行
    為足以引起死亡或重傷之結果，如在通常觀念上無預見之可
    能，或客觀上不能預見，則行為人對於被害人因傷致死或重
    傷之加重結果，即不能負責。此所稱「客觀不能預見」，係
    指一般人於事後，以客觀第三人之立場，觀察行為人當時對
    於加重結果之發生不可能預見而言，惟既在法律上判斷行為
    人對加重結果之發生應否負加重之刑責，而非行為人主觀上
    有無預見之問題，自不限於行為人當時自己之視野，而應以
    事後第三人客觀立場，觀察行為前後客觀存在之一般情形，
    基於法律規範保障法益，課以行為人加重刑責之宗旨，綜合
    判斷之。申言之，此危險駕駛行為對加重結果（死亡或重傷
    ）所造成之危險，如在具體個案上，基於自然科學之基礎，
    依一般生活經驗法則，其危險已達相當之程度，且與個別外
    在條件具有結合之必然性，客觀上已足以造成加重結果之發
    生，在刑法評價上有課以加重刑責之必要性，以充分保護用
    路人之人身安全。
　㈢查本案宜蘭縣五結鄉五濱路二段與五結路一段交岔路口起，
    至肇事地點即宜蘭縣○○鄉○○路○段000號前，限速均為時速60
    公里，此有道路交通事故調查報告表㈠、行車紀錄器擷取照
    片、現場照片為憑，被告與趙宏翊、林晉仲、林鐸崇均本不
    相識，主觀上應無意欲被害人死亡或重傷結果之發生或縱使
    發生亦不違背其本意之心態，然被告因與趙宏翊有前述爭道
    、不讓、挑釁等行車糾紛，一時心生不滿，執意以90至100
    公里之時速違規超速追逐趙宏翊所駕車輛，於兩車距離甚近
    （被告約僅超前半個車身）時，突然靠右往趙宏翊駕駛車道
    搶道，超越右後方由趙宏翊所駕駛、近100公里時速駛至之
    車輛，超越後竟又無端踩煞車降速，導致與後方之趙宏翊車
    輛幾無安全距離可言，兩車皆高速，亦足以致使後車駕駛反
    應時間縮短、有效控制車輛閃避追撞之能力大幅降低，客觀
    上，依照通常生活經驗，一般有相當駕駛經驗之用路人應可
    預見以此危險方式違規高速超車又馬上踩煞車，當係足以導
    致後方車輛反應或閃避不及失控肇事之高度危險駕駛行為（
    即呂明展、楊國成、葉駿逸所言之向右逼車擋道），並非僅
    係一般違規超車，且同一道路上當時仍有多輛同向行駛之車
    輛，道路旁亦有其他人、車或路旁設施、建物，有卷附行車
    紀錄器或監視錄影擷取照片及現場照片可佐，被告如此危險
    駕駛之行為，稍有不慎，極易導致車禍發生，造成道路上其
    他人車往來之重大危險，是被告前開危險駕駛行為，客觀上
    自已該當刑法第185條第1項所規定以「其他方法」致生往來
    之危險，且被告顯然係因不滿而決意如此超車，並非不慎誤
    判距離超車過失或無過失肇事；又依被告年近40之年紀、高
    職畢業之智識程度、領得駕照近20年（見相95卷第47頁駕籍
    資料）等情，客觀上當有預見其危險駕駛行為，有導致他人
    車禍因而重傷甚至死亡之高度可能性，然依當時道路實況及
    卷內事證，被告當係專注於與趙宏翊競駛，又自認有相當駕
    駛能力，而為此等駕駛行為，其主觀上顯然疏未預見其駕駛
    行為致他人重傷或死亡之客觀高度危險性，並非主觀上已然
    預見此一高度危險性而仍故意為之，然其危險駕駛行為，仍
    直接導致趙宏翊閃避時駕車失控，直撞路旁所停貨車，致使
    趙宏翊自己及站立在路旁之林晉仲、林鐸崇車禍傷重不治死
    亡或遺有重傷害，如非被告危險駕駛行為，本案重傷及死亡
    車禍當不至於發生，被告行為與該等被害人死亡或受有重傷
    害之結果間，具有相當因果關係，是依據前揭說明，被告行
    為，自應成立刑法第185條第2項以他法妨害公眾往來安全致
    人於死或重傷罪。
　㈣辯護人辯稱被告並未與趙宏翊持續競駛達一定時間或相當之
    路程，不該當以「他法」致生往來危險之要件，忽略前開高
    速競駛行為，僅是「他法」之例示，而非限於此種危險駕駛
    行為，所為解釋自不足採。
六、綜上所述，被告駕車，於與趙宏翊車輛皆違規高速前進之情
    形下，因爭道、不讓甚至被挑釁等原因而心生不滿，危險超
    車後踩煞車降速，致生危險於使用道路往來之公眾，但被告
    主觀上疏未預見肇致他人重傷或死亡之高度可能性，卻因此
    逼使在後之趙宏翊閃避時駕車失控，直衝並撞擊停放在路邊
    之大貨車，致趙宏翊、林晉仲死亡、林鐸崇受有重傷，被告
    危險駕駛行為致生他人死亡、重傷之加重結果，皆足堪認定
    ，被告此部分所辯不足採，至於被告駕車發生交通事故致人
    死傷後逃逸之部分，其自白查與事實相符，而可採信為真，
    全案事證已臻明確，其各該犯行堪以認定，均應依法論科。
參、論罪及撤銷改判之理由：
一、比較新舊法：
　　查被告行為後，刑法第185條之4業於110年5月28日修正公布
    施行，並自同年5月30日生效，修正前刑法第185條之4規定
    ：「駕駛動力交通工具肇事，致人死傷而逃逸者，處1年以
    上7年以下有期徒刑。」修正後則規定：「駕駛動力交通工
    具發生交通事故，致人傷害而逃逸者，處6月以上5年以下有
    期徒刑；致人於死或重傷而逃逸者，處1年以上7年以下有期
    徒刑。犯前項之罪，駕駛人於發生交通事故致人死傷係無過
    失者，減輕或免除其刑。」可知新法將原條文之「肇事」規
    定修正為「發生交通事故」。另依修正前規定，不分行為人
    （駕駛人）之犯罪情節輕重，其法定刑一律為「1年以上7年
    以下有期徒刑」；修正後則按犯罪情節輕重，如行為人致人
    受普通傷害而逃逸者「處6月以上5年以下有期徒刑」，若致
    人於死或重傷而逃逸者「處1年以上7年以下有期徒刑」；且
    行為人於發生交通事故致人死傷係無過失者，則可減輕或免
    除其刑。經比較後，以修正後之規定較有利於被告，依刑法
    第2條第1項但書規定，應適用修正後之刑法第185條之4規定
    論處。
二、論罪：
　㈠核被告所為，係犯刑法第185條第2項之以他法致生公眾往來
    危險致人於死罪、致人重傷罪及修正後刑法第185條之4第1
    項後段之駕駛動力交通工具發生交通事故，致人於死、於重
    傷而逃逸罪。被告駕車肇事並非無過失，自無同法第185條
    之4第2項規定適用之餘地。
　㈡被告以一危險駕駛行為及肇事逃逸行為，各致被害人趙宏翊
    、林晉仲死亡，及致被害人林鐸崇受有重傷，為想像競合犯
    ，各應依刑法第55條規定從一重之以他法致生公眾往來危險
    致人於死罪及駕駛動力交通工具發生交通事故，致人於死而
    逃逸罪處斷。
　㈢被告前開所犯2罪，犯意各別、行為與罪名不同，自應分論併
    罰。
三、撤銷原判決之理由：
    原審就被告所為，與本院同為有罪之認定，對被告予以論罪
    科刑，固非無見，然而，①就以他法致生公眾往來危險致人
    於死罪，原審未及審酌被告已於本院賠償100萬元而由被害
    人林晉仲之家屬即其配偶陳玉鳳同意代為受領（見本院卷二
    第141至145頁陳報狀與附件），確有對該被害人家屬進一步
    為一定彌補之事實；②就駕車發生交通事故逃逸罪部分，原
    審未及比較新舊法，致未能適用對被告較為有利之新法，適
    用法律自有違誤，且原審未充分審酌其肇事逃逸之交通事故
    情節（2死1重傷），量刑顯然過輕。檢察官上訴主張被告犯
    後態度不佳，原審量刑過輕，然①之量刑基礎事實已有前揭
    變動，②之上訴則為有理由。被告上訴否認①之犯行，但其各
    項辯解不可採，業經本院逐一指駁如前，其此部分上訴，連
    同就②之犯行請求從輕量刑，均無理由，但就①之犯行，其請
    求從輕量刑部分，則為有理由。是原判決論罪科刑既有前揭
    違誤或不當，自應由本院全部撤銷改判，且原審所定應執行
    刑（有期徒刑10年），即失其依據，同應一併撤銷。　
四、量刑：　　
　　爰審酌被告僅因不滿被害人趙宏翊與之爭道、不讓甚至認為
    被挑釁而不滿，即在濱海公路上高速追逐後危險變換車道又
    無端踩煞車降速，對不特定之用路人造成往來安全危險，肇
    致本件交通事故發生，致被害人趙宏翊、林晉仲死亡、被害
    人林鐸崇受有重傷，造成無可彌補之結果，使三家之被害人
    家屬傷痛難以平復，所生之危害重大，且被告肇事後，未停
    留在現場協助傷患送醫或報警前來處理，即逕自駕車逃離現
    場，對交通安全之妨害更為嚴重，並有礙於林鐸崇之及時救
    護（現仍臥病插管需人照護）；再考量被告犯後迄今僅承認
    過失致死及肇事逃逸之犯行，未能充分坦認其危險駕駛行為
    之錯，犯後態度不佳，且被告迄今仍未與三家之被害人家屬
    達成和解或取得其等原諒，但終究於本院已就願意受領部分
    賠償之被害人林晉仲家屬先行賠償100萬元（詳前），並非
    毫無彌補誠意及作為，兼衡被告先前並無前案紀錄之素行、
    案發前後從事營造業及協助家人經營民宿之生活與家庭經濟
    狀況、犯罪之動機、目的、手段等一切情狀，參酌被害人家
    屬等就刑度所表示之意見，各量處如主文第2項所示之刑。
五、定執行刑：
　　權衡被告所犯上開2罪，係同一時、地所為，並非不同之犯
    罪事件，但其犯罪情節與所造成之危害嚴重，難以透過事後
    金錢賠償予以彌補，及其犯後態度，整體衡量後，定應執行
    之刑如主文第2項末段所示。　
據上論斷，應依刑事訴訟法第369條第1項前段、第364條、第299
條第1項前段，刑法第2條第1項但書、第185條第2項、第185條之
4第1項後段、第55條、第51條第5款，刑法施行法第1條之1第1項
，判決如主文。
本案經檢察官江佩蓉提起公訴及提起上訴，檢察官陳慧玲到庭執
行職務。　
中　　華　　民　　國　　111 　年　　3 　　月　　29　　日
                    刑事第八庭  審判長法　官  陳世宗
　　　　　　　　　　　　　　　　      法　官  林呈樵
　　　　　　　　　　　　　　　　      法　官  吳勇毅
以上正本證明與原本無異。
如不服本判決，應於收受送達後20日內向本院提出上訴書狀，其
未敘述上訴之理由者並得於提起上訴後20日內向本院補提理由書
（均須按他造當事人之人數附繕本）「切勿逕送上級法院」。
                                      書記官  許家慧
中　　華　　民　　國　　111 　年　　3 　　月　　30　　日
附錄本案論罪科刑法條全文：
附錄本案論罪科刑法條：
中華民國刑法第185條
損壞或壅塞陸路、水路、橋樑或其他公眾往來之設備或以他法致
生往來之危險者，處5 年以下有期徒刑、拘役或1萬5千元以下罰
金。
因而致人於死者，處無期徒刑或7年以上有期徒刑；致重傷者，
處3年以上10年以下有期徒刑。
第1項之未遂犯罰之。

中華民國刑法第185條之4
駕駛動力交通工具發生交通事故，致人傷害而逃逸者，處6月以
上5年以下有期徒刑；致人於死或重傷而逃逸者，處1年以上7年
以下有期徒刑。
犯前項之罪，駕駛人於發生交通事故致人死傷係無過失者，減輕
或免除其刑。

附表：
編號 光碟 檔名 原審勘驗筆錄 1 A1肇逃監視器及行車紀錄器109.03.28五濱路二段522號前 民宅監視器/監視器1                  2  民宅監視器/監視器2  3  民宅監視器/監視器3  4  民宅監視器/監視器4  5  林晉仲/林晉仲000-00營業大貨車 原審卷一第335至337頁 6  楊國成/楊國成（證人）行記錄器1  7  楊國成/楊國成（證人）行記錄器2  8  趙宏翊/趙宏翊行車記錄器1（前）  9  趙宏翊/趙宏翊行車記錄器1（後）  10  趙宏翊/趙宏翊行車記錄器2（前）  11  趙宏翊/趙宏翊行車記錄器2（後）  12  趙宏翊/趙宏翊行車記錄器3（前）  13  趙宏翊/趙宏翊行車記錄器3（後）  14 行車紀錄器 楊國成/LOCA0331 原審卷一第333至335頁 15  楊國成/MOVA0330 原審卷一第331至333頁 16  趙宏翊/FILE000000-000000-000000F 原審卷一第327至329頁 17  趙宏翊/FILE000000-000000-000000F 原審卷一第329至331頁 18  000000000.775553 原審卷一第376頁 19  000000000.903769 原審卷一第377頁 20  000000000.998768 原審卷一第377至378頁 21  000000000.100436 原審卷一第378至379頁 22 行車紀錄器000-00 林晉仲000-00營業大貨車 ㈠原審勘驗筆錄： 原審卷一第335至337頁 ㈡本院： 經本院將該光碟送往法務部調查局進行影像強化、慢速播放、逐格擷取檔案畫面，該局函文見本院卷二第31頁、87格彩色畫面見同卷第53至96頁（光碟存於該卷末證物袋內）                 23 林承佑行車紀錄器 FILE7960 原審卷一第375頁 24  FILE7961  25  FILE7974  26  FILE7975  27  FILE7976  28 沿線路口監視器 台2線（自強路口--大眾七路） （94）五結鄉五濱路(清水  祖師爺廟前)(4)-五濱路  往蘇澳內車道-000000000  00000-00000000-000000-  movie  29  （94）蘇澳鎮蘇濱路、自  強路口(4)-1-進利澤工業  區外車道-0000000000000  0-00000000-000000-movi  e  30  （102）五結鄉五濱路1  段、新店路口-1(4)-往蘇  澳全景-00000000000000-  00000000-000000-movie 原審卷一第341至342頁 31  （104）五結鄉利寶路、五  濱路1段路口(4)-五濱路  往北全景-0000000000000  0-00000000-000000-movi  e 原審卷一第339至340頁  32  （104）五結鄉利寶路、五  濱路1段路口(4)-五濱路  往南全景-0000000000000  0-00000000-000000-movi  e 原審卷一第339頁  33  （104維）五結鄉利澤工業區、利興2路口-4-五濱路往南（全景）-00000000011340-00000000-000000-movie  34  （104維）五結鄉利澤工業區、利興2路口-4-往工業區（全景）-00000000000000-00000000-000000-movie  35  （105）五結鄉五濱路1段  與成功路口-2(4)-全景-2 &ZZZZ;0000000000000-00000000  -000000-movie  36  （105）五結鄉五濱路一段  與成鳳路188巷口-1(4)-  全景-00000000000000-00  000000-000000-movie 原審卷一第338頁 37  (108_HD)五結鄉五濱路1段、親河路一段口(6)-全景-00000000000000-00000000-000000-movie 原審卷一第341頁  38  (108_HD)五結鄉五濱路2段、傳藝大橋路口(4)-全景(北往南)-00000000000000-00000000-000000-movie 原審卷一第343頁